臺灣臺中地方法院民事判決
111年度簡上字第30號
上  訴  人  卓鎧閎  
訴訟代理人  蘇哲科律師（法扶律師）
被上訴人    王急明  
            王瑞仁  

            王瑞驥  
            王玉靜  

            王玉峯  
上列當事人間請求損害賠償事件，上訴人對於民國110年11月17
日本院沙鹿簡易庭110年度沙簡字第572號第一審判決提起上訴，
本院於民國111年4月22日言詞辯論終結，判決如下：
    主      文
上訴駁回。
第二審訴訟費用由上訴人負擔。
    事實及理由
一、本件被上訴人王玉峯未於言詞辯論期日到場，核無民事訴訟
    法第386條各款所列情形，爰依上訴人之聲請，由其一造辯
    論而為判決。
二、被上訴人王急明、王瑞仁、王瑞驥、王玉靜、王玉峯主張：
（一）上訴人於民國109年6月19日20時10分許，駕駛車牌號碼00
      0-0000號自用小客車，沿臺中市沙鹿區屏西路往向上路方
      向行駛至屏西路與古月東巷口時，原應注意注意車前狀況
      ，而依當時晴天、夜間有照明、道路乾燥、無障礙、無缺
      陷、視距良好，並無不能注意之情事，竟疏未注意車前狀
      況，致撞及前方正行走在屏西路快車道之行人即被上訴人
      王急明之配偶、被上訴人王瑞仁、王瑞驥、王玉靜、王玉
      峯之母陳盞，嗣被害人陳盞經送往光田綜合醫院急救後仍
      於109年6月25日14時7分死亡。
（二）上訴人因前開過失致死之侵權行為，致被上訴人受有損害
      ，依民法第184條第1項前段、第192條第1項、第194條之
      規定，請求上訴人應賠償：⑴被上訴人王急明因被害人陳
      盞受傷就醫所支出之醫療費用新臺幣（下同）167,463元
      、⑵被上訴人王急明為被害人陳盞支出之喪葬費用298,350
      元、⑶被上訴人王急明請求精神慰撫金300萬元，被上訴人
      王瑞仁等人各請求精神慰撫金250萬元。本件車禍肇事責
      任經鑑定後，縱認被害人陳盞有未行走人行道，而行走於
      快車道之過失，然上訴人仍應至少負擔百分之80之過失責
      任，扣除被上訴人每人已領得之汽車強制責任保險金額40
      4,390元後，上訴人尚應賠償被上訴人王急明2,368,260元
      、被上訴人王瑞仁等人各1,595,610元。
（三）故被上訴人王急明等人爰依侵權行為之法律關係，請求：
      ⑴上訴人應給付被上訴人王急明2,368,260元，及自起訴狀
      繕本送達之翌日起至清償日止，按週年利率百分之5計算
      之利息；⑵上訴人應給付被上訴人王瑞仁、王瑞驥、王玉
      靜、王玉峯各1,595,610元，及自起訴狀繕本送達之翌日
      起至清償日止，按週年利率百分之5計算之利息；⑶被上訴
      人願供擔保請准宣告假執行。
三、上訴人抗辯：
（一）上訴人對於本件事實及被上訴人提出之醫療費用167,463
      元及喪葬費用298,350元，均不爭執。
（二）本件事故主要係被害人陳盞不當行走於內側快車道所致，
      一般正常行駛狀態之車輛，根本無法預見及防範，上訴人
      適有些許超速行駛之情，方造成悲劇，是被害人不當之用
      路行為疏失情節重大，為肇事主因；又上訴人名下並無財
      產，僅係帝賞工程行之臨時油漆工，工作不固定，月入約
      2萬多元，僅供日常生活之基本所需，經濟狀況勉持，相
      較於被上訴人之財產及所得，顯屬於低階程度之階級，故
      原審判決認定被上訴人王急明之精神慰撫金160萬元、被
      上訴人王瑞仁等人之精神慰撫金各110萬元，實屬過高。
（三）上訴人對於本件車禍事故之發生雖有過失，然被害人陳盞
      亦同有過失，且參酌臺中市車輛行車事故鑑定委員會之鑑
      定結果可知，任何駕駛人行經該處，幾乎均無法躲過造成
      此次車禍事故之發生。本件不幸主要係被害人陳盞不當行
      走於內側快車道所致，原審認定被害人陳盞錦僅需負擔百
      分之60之過失責任，實有未洽。況且，本件如被害人有遵
      守交通規則及號誌，並以正常方式行經路口，則通常之駕
      駛人員均有預見並做好剎車防範之可能性極高，反之因煞
      閃不及而撞及被害人之可能性卻甚微，故原審認定責任分
      擔所採之過失比例不合理，上訴人認為被害人應負擔百分
      之80之過失責任比例，方屬合理。
四、原審判命上訴人應給付被上訴人王急明421,935元及自110年
    3月16日起至清償日止，按週年利率百分之5計算之利息；及
    應各給付被上訴人王瑞仁、王瑞驥、王玉靜、王玉峯35,610
    元及均自110年3月16日起至清償日止，按週年利率百分之5
    計算之利息，其餘之訴駁回；並就被上訴人勝訴部分依職權
    宣告假執行及依聲請宣告得供擔保免為假執行，其餘假執行
    之聲請駁回。上訴人就其敗訴部分聲明不服，提起上訴，並
    聲明：㈠原判決不利於上訴人部分及假執行之聲請均廢棄；㈡
    上開廢棄部分，被上訴人在第一審之訴均駁回。被上訴人則
    均答辯聲明：上訴駁回。
五、本院所為之判斷：　
（一）被上訴人王急明、王瑞仁、王瑞驥、王玉靜、王玉峯主張
      上訴人於109年6月19日20時10分許，駕駛車牌號碼000-00
      00號自用小客車，在臺中市沙鹿區屏西路與古月東巷交岔
      路口時，因超速行駛且疏未注意車前狀況，而撞及行走於
      屏西路快車道之行人陳盞，致使陳盞因而受有頭部外傷導
      致中樞神經損傷，經送往光田綜合醫院急救後，仍因傷重
      於109年6月25日14時7分死亡等事實，業經本院刑事庭以1
      09年度交訴字第372號刑事判決，認定上訴人成立過失致
      死罪並判處有期徒刑6月在案，此有臺灣臺中地方檢察署
      檢察官109年度偵字第31513號起訴書（見原審卷第19至20
      頁）、本院109年度交訴字第372號刑事判決（見原審卷第
      21至24頁）在卷為憑，並經本院調閱前開刑事卷宗確認屬
      實，上訴人就前開不法侵權之事實亦不爭執，則被上訴人
      王急明等人主張上訴人過失不法侵害被害人陳盞之生命等
      情，自堪信為真實。從而，被上訴人王急明等人依民法侵
      權行為之規定，請求上訴人負損害賠償責任，於法自無不
      合。
（二）按因故意或過失，不法侵害他人之權利者，負損害賠償責
      任；不法侵害他人致死者，對於支出醫療及增加生活上需
      要之費用或殯葬費之人，亦應負損害賠償責任；汽車、機
      車或其他非依軌道行駛之動力車輛，在使用中加損害於他
      人者，駕駛人應賠償因此所生之損害。但於防止損害之發
      生，已盡相當之注意者，不在此限；不法侵害他人致死者
      ，被害人之父、母、子、女及配偶，雖非財產上之損害，
      亦得請求賠償相當之金額；民法第184條第1項前段、第19
      2條第 1項、第191條之2、第194條分別定有明文。茲就被
      上訴人王急明等人之各項請求，悉述如下：
   1、就被上訴人王急明主張被害人陳盞因本件車禍受傷經送醫
      急救而支出醫藥費用167,463元，後續因傷重死亡而支出
      喪葬費用298,350元部分，業據提出光田綜合醫院沙鹿院
      區門診收據（見附民卷第39至41頁）、光田綜合醫院沙鹿
      院區住院收據（見附民卷第43頁）、急診室物品購買發票
      （見附民卷第45頁）、辦理喪葬事宜相關費用收據（見附
      民卷第47至57頁）為證，上訴人對此亦不爭執，自堪信為
      真正。
   2、按慰藉金之賠償須以人格權遭遇侵害，使精神上受有痛苦
      為必要，其核給之標準固與財產上損害之計算不同，然非
      不可斟酌雙方身分資力與加害程度，及其他各種情形核定
      相當之數額；又非財產上損害之慰撫金數額，究竟若干為
      適當，應斟酌兩造身分、地位及經濟狀況，俾為審判之依
      據（最高法院51年度台上字第223號、86年度台上字第511
      號判決參照）。亦即非財產上損害賠償，應以實際加害之
      情形、加害之程度、被害人所受精神上痛苦之程度、賠償
      權利人之身分、地位、經濟能力綜合判斷之。本院依據兩
      造所自陳之職業、工作收入、教育程度、社會地位、財產
      及經濟狀況，參酌原審依職權透過稅務電子閘門調取兩造
      之財產所得調件明細表所示之兩造財產狀況，並審酌本件
      事故之發生經過、上訴人之過失程度，及被害人陳盞因上
      訴人之違規駕駛行為而斷送寶貴生命，致使被上訴人王急
      明等人分別遭受喪偶及喪母之心痛，其等心理所受之痛苦
      非筆墨可以形容等一切情狀，認為被上訴人即被害人陳盞
      之夫王急明得請求之精神慰撫金以160萬元為適當，被上
      訴人即被害人陳盞之子女王瑞仁、王瑞驥、王玉靜、王玉
      峯得請求之精神慰撫金各以110萬元為適當，被上訴人王
      急明等人逾此數額之請求，即屬無據，要難准許。
　 3、是以，被上訴人王急明得請求賠償之損害金額為2,065,81
      3元（計算式：醫療費用167,463元＋喪葬費用298,350元＋
      精神慰撫金1,600,000元＝2,065,813元），被上訴人王瑞
      仁、王瑞驥、王玉靜、王玉峯各得請求賠償之損害金額為
      110萬元。　
（三）次按損害之發生或擴大，被害人與有過失者，法院得減輕
      賠償金額或免除之，民法第217條第1項定有明文，此項規
      定之旨趣在於謀求加害人與被害人間之公平，在裁判上應
      由法院以職權減輕或免除之（最高法院85年度台上字第17
      56號判決參照）。又按民法第192條第1項規定不法侵害他
      人致死者，對於支出醫療費用或殯葬費之人，亦應負損害
      賠償責任，係間接被害人得請求賠償之特例，此項請求權
      ，自理論言，雖係固有之權利，然其權利係基於侵權行為
      之規定而發生，自不能不承擔直接被害人之過失，倘直接
      被害人於損害之發生或擴大與有過失時，依公平原則，亦
      應有民法第 217條過失相抵規定之適用（最高法院73年度
      臺再字第 182號判決意旨參照）。本於同一法理，因他人
      生命權受侵害，取得民法第 194條之慰撫金請求權者，亦
      應有民法第217條過失相抵規定之適用。查：
   1、本件車禍事故之肇事責任，經本院刑事庭檢送臺中市車輛
      行車事故鑑定委員會鑑定結果，認為：行人陳盞夜間於劃
      有中央分向島、雙向六車道路段，不當行走於內側快車道
      妨礙交通，為肇事主因；上訴人駕駛自用小客車，夜間超
      速行駛，未注意車前狀況撞及前方行走於快車道之行人，
      為肇事次因；此有臺中市車輛行車事故鑑定委員會中市車
      鑑0000000案鑑定意見書（見交訴第51至52頁）在卷可稽
      。
　 2、而臺中市車輛刑事故鑑定委員會就肇事之分析，係認為：
      行人陳盞於夜前開不當行走於內側快車道之行為，其疏失
      情節固屬重大，惟依影像推算上訴人於事發當時之車速約
      為61.7公里，已超速行駛（速限為時速50公里），致遇前
      方行人行走於內側快車道之狀況煞閃不及，亦有疏失（見
      交訴卷第52頁）。況且，依據卷附之臺中市政府警察局刑
      案現場照片所示，行人陳盞當時係因障礙物難以行走所致
      （見相卷第41至42頁）。參以，本件事故發生地點，已接
      近丁字路口，依被害人陳盞之行進方向，應係打算斜向橫
      越路口步行至對向，而上訴人之行車方向，設有閃光黃燈
      標誌，路面亦有「慢」字標示，提醒上訴人應減速慢行通
      過，則上訴人於夜間駕車行經事故地點，仍超速行駛之行
      為，亦難認其疏失情節輕微。
   3、上訴人對於本件車禍事故之發生，固難辭其過失責任，惟
      被害人陳盞亦同有過失，則被害人陳盞對本件車禍既與有
      過失，本院自應予以核減被上訴人王急明等人請求賠償之
      金額，是以，本院斟酌雙方過失之程度，認為被害人陳盞
      與上訴人就本件事故應負之過失責任比例各為百分之60、
      百分之40。至於，上訴人主張其與被害人陳盞之過失責任
      比例應為百分之20與百分之80，即屬無據。
　 4、是依此計算結果，被上訴人王急明得請求上訴人賠償之金
      額為826,325元（計算式：2,065,813×40﹪＝826,325.2，元
      以下四捨五入）；被上訴人王瑞仁、王瑞驥、王玉靜、王
      玉峯得請求上訴人賠償之金額各為440,000元（計算式：1
      ,100,000×40﹪＝440,000）。
（四）復按保險人依本法規定給付之保險金，視為被保險人損害
      賠償金額之一部分；被保險人受賠償請求時，得扣除之，
      強制汽車責任保險法第32條定有明文。查：
　 1、被上訴人王急明等人已於被害人陳盞死亡後，因本件車禍
      事故而經旺旺友聯產物保險股份有限公司各給付強制汽車
      責任保險理賠金404,390元予被上訴人王急明等人，此有
      被上訴人王急明等合作金庫沙鹿分行帳戶存摺內頁明細（
      見附民卷第59至61頁）、被上訴人王瑞仁華南銀行存摺存
      款期間查詢（見附民卷第63頁）、被上訴人王瑞驥玉山銀
      行大雅分行帳戶存摺內頁明細（見附民卷第65頁）、被上
      訴人王玉靜沙鹿郵局帳戶存摺內頁明細（見附民卷第67頁
      ）、被上訴人王玉峯沙鹿郵局帳戶存摺內頁明細（見附民
      卷第69至70頁）在卷為憑，並經被上訴人王急明等人確認
      屬實。
　 2、前開保險理賠金額，係由被上訴人王急明等人各受分配40
      4,390元，故前開保險理賠金應視為給付賠償額之一部分
      予以扣除。是以，本件被上訴人王急明得請求之損害賠償
      數額為421,935元（計算式：826,325－404,390＝421,935）
      ，被上訴人王瑞仁、王瑞驥、王玉靜、王玉峯得請求之損
      害賠償數額各為35,610元（計算式：440,000－404,390＝35
      ,610）。
（五）末按給付有確定期限者，債務人自期限屆滿時起，負遲延
      責任。給付無確定期限者，債務人於債權人得請求給付時
      ，經其催告而未為給付，自受催告時起，負遲延責任。其
      經債權人起訴而送達訴狀，或依督促程序送達支付命令，
      或為其他相類之行為者，與催告有同一之效力。民法第22
      9條第1項、第2項定有明文。又遲延之債務，以支付金錢
      為標的者，債權人得請求依法定利率計算之遲延利息。但
      約定利息較高者，仍從其約定利率。應付利息之債務，其
      利率未經約定，亦無法律可據者，週年利率為百分之5。
      民法第233條第1項、第203條亦有明文。本件被上訴人王
      急明等人對上訴人之損害賠償債權，核屬無確定期限之給
      付，既經被上訴人王急明等人提起刑事附帶民事訴訟，且
      該附帶民事訴訟起訴狀繕本已於110年3月15日送達上訴人
      （見附民卷第71頁），而上訴人迄未給付，依法自應負遲
      延責任。是以，被上訴人王急明等人請求上訴人應自起訴
      狀繕本送達之翌日即110年3月16日起至清償日止，按週年
      利率百分之5計算之法定遲延利息，自屬有據。
（六）綜上所述，被上訴人王急明等人基於侵權行為之法律關係
      ，請求上訴人應給付被上訴人王急明421,935元，及給付
      被上訴人王瑞仁、王瑞驥、王玉靜、王玉峯各35,610元，
      並均自110年3月16日起至清償日止，按週年利率百分之5
      計算之遲延利息，均為有理由，應予准許；被上訴人王急
      明等人逾此範圍之請求，均為無理由，應予駁回；並就被
      上訴人王急明等人前開勝訴部分，依職權為假執行及依聲
      請為供擔保免為假執行之宣告。是以，原審所為上訴人敗
      訴之判決，於法並無不合。上訴意旨指摘原判決不當，求
      予廢棄改判，為無理由，應予駁回其上訴。　　　
六、據上論結，本件上訴為無理由，依民事訴訟法第436條之1第
    3項、第449條第1項、第78條，判決如主文。
中　　華　　民　　國　　111 　年　　5 　　月　　13　　日
                  民事第六庭  審判長法  官  陳學德
　　　　　　　　　                  法  官  謝慧敏
                　　　　　　　　　  法  官  巫淑芳
正本係照原本作成。
不得上訴。　　
中　　華　　民　　國　　111 　年　　5 　　月　　13　　日
                                    書記官  楊家印